【裁判字號】    89,交上訴,94
【裁判日期】    890914
【裁判案由】    公共危險
【裁判全文】
臺灣高等法院刑事判決                            八十九年度交上訴字第九四號
    上  訴  人
    即  被  告  甲○○
右上訴人因公共危險案件，不服臺灣臺北地方法院八十九年度交訴字第二九號，中華
民國八十九年四月十四日第一審判決（起訴案號：臺灣臺北地方法院檢察署八十九年
度偵字第四○九六號）提起上訴，本院判決如左：
    主  文
上訴駁回。
    事  實
一、甲○○於民國八十八年五月十四日下午五時十分許，駕駛車牌ＧＺ─一六九九號
    自用小客車，自臺北市○○區○○路（雙向二車道，路段中標繪「黃虛線」用以
    分隔對向車道）九十四號旁「國輝國宅」地下停車場車道出口駛出，甫欲左轉國
    興路往南行駛之際，適有一輛由乙○○所駕駛車牌ＤＭＩ─五○七號輕機車沿國
    興路由南往北方向駛來。甲○○本應注意行車起步前，除應顯示方向燈外，並應
    注意前後左右有無障礙或車輛行人，並應讓行進中之車輛行人優先通行，而依當
    時情形並無任何不能注意情事，甲○○竟疏未注意即貿然起步左轉國興路行駛，
    致在國興路中央黃虛線附近，其所駕駛該輛自用小客車前號牌、右側保險桿正面
    及下緣撞及該輛由疏未注意車前狀況並採取減速暫停等必要安全措施之乙○○所
    駕駛行進中之輕機車。乙○○與其駕駛之輕機車因而倒地沿路中央黃虛線往北方
    向，呈一字型直線刮地滑行七點六公尺，致乙○○受有左大腿、右膝、左肘及左
    手多處擦傷之傷害（上揭傷害部分業據原審以八十八年度交易字第四三四號判處
    拘役五十日，經本院駁回被告之上訴而告確定在案）。甲○○駕駛上開動力交通
    工具肇事，致乙○○受傷後，竟未採取救護或其他必要措施並向警察機關報告逕
    自駕車逃逸，幸該輛自用小客車之前號牌掉落國興路中央明顯處，為警循線查獲
    。
二、案經被害人乙○○訴由臺北市政府警察局萬華分局移請臺灣臺北地方法院檢察署
    檢察官就傷害罪部分偵查起訴後，再經臺灣臺北地方法院將上揭公共危險罪部分
    函請臺灣臺北地方法院檢察署檢察官偵查起訴。
    理  由
一、訊據被告甲○○雖就其駕駛車牌ＧＺ－一六九九號自用小客車，於前揭時地與被
    害人乙○○駕駛之車牌ＤＭＩ－五○七號輕機車發生碰撞乙節供承不諱，惟矢口
    否認其有何駕車肇事致人受傷而逃逸之情事，辯稱：伊當時是停在台北市○○路
    九四號地下室停車場出口處，準備做轉彎（左彎）行駛，聽到機車呼嘯而來，車
    輛尚未啟動，處於靜止狀態，是乙○○自己滑倒撞到伊車前保險桿及號牌，並非
    伊去撞被害人，伊亦認被害人並不需救護云云。經查：右揭被告甲○○駕車不慎
    肇事之事實，業據被害人乙○○指訴綦詳，並有道路交通事故調查報告表、交通
    事故談話紀錄表、車輛受損相片等件在卷可資佐證（見偵查卷第十三頁、第十四
    頁正、反面）。證人即現場處理事故警員陳慶儀於八十八年十二月十日原審勘驗
    現場時，就其於事故發生至現場處理經過、機車倒地滑行刮地痕方向及該輛車牌
    ＧＺ－一六九九號自用小客車前號牌掉落等情結證綦詳（見原審八十八年交易字
    第四三四號卷第四十七頁正、反面，第四十八頁正面），並有相片十張在卷可稽
    （見同上卷第五十一頁至第六十頁）。況查被告甲○○於前揭勘驗期日，在事故
    發生現場自述被害人乙○○駕駛車牌ＤＭＩ－五○七號輕機車倒地位置，係在「
    國輝國宅」地下停車場車道出口左側路中央黃虛線附近由其當場打「Ｘ」記號處
    ，距其所述事故發生當時，其駕駛自用小客車停在該處車道出口（尚未進入國興
    路）之位置約有五點六公尺，其間並無該輛輕機車刮地痕，亦經證人陳慶儀結證
    明確，參諸現場在黃虛線附近，機車行進方向即自南往北方向遺有「一」字型長
    約七‧六公尺刮地痕一條，有卷附道路交通事故調查報告表足憑（見偵查卷第十
    三頁），若依被告甲○○所陳，乙○○駕駛該輛輕機車先於路中央黃虛線其劃記
    「Ｘ」處倒地，滑行擦撞距離五點六公尺遠，由其所駕駛之自用小客車前車牌，
    再往右前方刮地滑行屬實，則刮地痕應呈「Ｖ」字型而非「一」字型，被告甲○
    ○所辯與現場所遺留之跡證，顯有未合；另據證人丙○○於原審八十八年度交聲
    字第五○二號聲明異議事件中證稱：機車倒地是因與小客車發生碰撞，伊先聽到
    相撞之聲音，就走過去看，看到汽車倒車到國興路九十四號停車場之出口等語（
    見上開交聲卷第三十七頁反面），是被告聲稱伊車子停在地下室停車場出口處，
    處於靜止狀態，並非伊去撞被害人云云，無非卸責之詞，均不足採信。被告甲○
    ○既自承領有駕駛執照，其對於道路交通安全規則第八十九條第六款行車起步前
    應顯示方向燈，注意前後左右有無障礙或車輛行人，並應讓行進中之車輛行人優
    先通行之規定，自應知悉，而依事故發生當時並無不能注意之情事，其應注意且
    能注意竟疏未注意讓行進中之車輛先行以致肇事，其於本件交通事故之發生自有
    過失，至為灼然。惟被害人乙○○疏未注意車前狀況並採取減速暫停之安全措施
    ，於本件交通事故之發生亦與有過失。台北市車輛行車事故鑑定委員會八十八年
    十一月九日北鑑審字第八八六○二五七○○○號鑑定意見書認被告甲○○左轉疏
    忽及未發現被害人乙○○違規等情，尚有未洽。查被害人乙○○因本件交通事故
    受有左大腿、右膝、左肘及左手多處擦傷之傷害，亦有臺北市立和平醫院診斷書
    一紙在卷可按。被告甲○○之過失與被害人乙○○所受前揭傷害有相當因果關係
    ，其所犯過失傷害部分，業經原審八十八年度交易字第四三四號判處拘役五十日
    ，並由本院駁回被告之上訴而告確定，亦據本院調上開案卷核閱無訛。再查，證
    人丙○○於另案證稱：當時機車騎士已倒在地上，小汽車駕駛看到有路人圍過來
    ，就逕自開車走了等詞（見上開交聲卷第三十七頁反面、第三十八頁正面），被
    告亦於原審審理中坦承未救護被害人（見原審卷第二十頁反面），其駕駛上開動
    力交通工具肇事致人受傷後，竟未採取救護或其他必要措施，並向警察機關報告
    ，是被告逃逸之犯意，至為明顯。所辯無過失，被害人不需救助云云，核屬飾卸
    之詞，委無可採。本件犯行事證明確，應予依法論科。
二、核被告甲○○所為，係犯刑法第一百八十五條之四之駕駛動力交通工具肇事，致
    人死傷而逃逸罪。
三、原審以被告罪證明確，依刑法第一百八十五條之四、第七十四條第一款之規定，
    並審酌被告智識程度、犯罪對被害人所生損害、被害人所受傷害之程受、迄未賠
    償被害人損害，及其犯後態度等一切情狀，量處被告有期徒刑七月，緩刑三年，
    本院核其認事用法均無不合，量刑亦甚妥適。被告上訴意旨，仍執陳詞，指摘原
    判決不當，為無理由，應予駁回。
據上論斷，應依刑事訴訟法第三百六十八條，判決如主文。
本案經檢察官鄭富銘到庭執行職務。
中    華    民    國    八十九    年      九        月     十四         日
                        臺灣高等法院刑事第二十二庭
                            審判長法  官  許  正  順
                                  法  官  林  明  俊
                                  法  官  邱  同  印
右正本證明與原本無異。
如不服本判決應於收受送達後十日內向本院提出上訴書狀，其未敘述上訴之理由者並
得於提起上訴後十日內向本院補提理由書（均須按他造當事人之人數附繕本）。
                                  書記官  莊  昭  樹
中    華    民    國    八十九    年      九        月     十五         日


司法院資訊處製作；財團法人民間司法改革基金會備份。
